臺灣屏東地方法院刑事判決　　　　　　　　　　　　　九十三年度易字第六五三號
　　公　訴　人　臺灣屏東地方法院檢察署檢察官
　　被　　　告　丙○○
　　選任辯護人　吳俊昇　律師
　　　　　　　　吳春生　律師
右列被告因恐嚇危害安全案件，經檢察官提起公訴（九十三年度偵字第四四三三號）
，本院判決如左：
    主  文
丙○○無罪。
    理  由
一、公訴意旨略以：被告丙○○因多次向告訴人乙○○催討新台幣（下同）二百萬元
    債務未果，於民國九十二年一月二十三日上午十時許，夥同三名不詳姓名之成年
    向乙○○恫稱：「今天若拿不到錢，要讓乙○○及戊○○（玉聖德公司負責人）
    二人無法在屏東生存，也別想在屏東站起」等語，致乙○○心生畏懼。因認被告
    丙○○涉犯刑法第三百零五條之恐嚇危害安全罪嫌。
二、按犯罪事實應依證據認定之，無證據不得認定犯罪事實；又不能證明被告犯罪者
    ，應諭知無罪之判決，刑事訴訟法第一百五十四條第二項、第三百零一條第一項
    分別定有明文。次按認定不利於被告之事實，須依積極證據，茍積極證據不足為
    不利被告事實之認定，即應為有利於被告之認定，更不必有何有利之證據；事實
    之認定，應憑證據，如未能發現相當證據，或證據不足以證明，自不能以推測或
    擬制之方法，以為裁判之基礎；且認定犯罪事實所憑之證據，雖不以直接證據為
    限，間接證據亦包括在內，然而無論直接證據或間接證據，其為訴訟上之證明，
    須於通常一般之人均不致有所懷疑，而得確信其為真實之程度者，始得據為有罪
    之認定，倘其證明尚未達到此一程度，而有合理之懷疑存在而無從使事實審法院
    得有罪之確信時，即應由法院為諭知被告無罪之判決；又檢察官對於起訴之犯罪
    事實，仍應負提出證據及說服之實質舉證責任。倘其所提出之證據，不足為被告
    有罪之積極證明，或其指出證明之方法，無從說服法院以形成被告有罪之心證，
    基於無罪推定之原則，自應為被告無罪判決之諭知；又刑法第三百零五條之恐嚇
    危害安全罪係結果犯，以致生危害於安全為要件，即必其恐嚇致受加害之通知者
    ，心生恐怖，而有不安之感覺，該條既明定「致生危害於安全」自應以被害人因
    而心生恐怖為要件，始符犯罪構成要件（最高法院三十年上字第八一六號、四十
    年台上字第八六號、七十六年台上字第四九八六號、九十二年度臺上字第一二八
    號判例及司法院 (70)廳刑一字第1104號法律座談會意旨參照）。
三、公訴人認被告許永明涉有上開犯行，無非以告訴人乙○○之指訴及證人丁○○之
    證詞為其主要論據。訊之被告郭麗美堅決否認有何恐嚇之犯行，辯稱：「我想跟
    戊○○討論欠債的事情，希望他們能夠還錢，並未出言恐嚇」等語。
四、經查：
  (一)被告於九十二年一月二十三日十時許，夥同三名不詳姓名成年男子至屏東市○○
    路二一一號玉聖德建設公司催討債務等情，業據被告於偵查中及本院審理時供承
    明確（見偵查卷第九頁、本院卷第七十六頁、第七十七頁），核與告訴人乙○○
    指訴之情節相符（見偵查卷第八頁、本院卷第六十一頁），且據證人丁○○於偵
    查中及本院審理時證述明確（見偵查卷第九頁、本院卷第六十六頁、第六十七頁
    ），被告確有夥同三名不詳姓名成年男子前往索債之事實，應無疑義。
  (二)前述三名不詳姓名成年男子其中一人向告訴人乙○○稱：「今天若拿不到錢，要
    讓戊○○夫妻及乙○○無法在屏東立足，也別想在屏東生存」等語之事實，業據
    告訴人乙○○於偵查中及本院審理時指訴綦詳（見偵查卷第八頁、本院卷第六十
    一頁），核與證人丁○○於偵查中及本院審理時證述之情節相符合（見偵查卷第
    九頁、本院卷第六十七頁），參以被告於偵查中及本院審理時均供稱：「因為他
    們之前說要給我好看，我怕他們會對我不利，所以找三個人陪我一起去」等語（
    見偵查卷第五十頁、本院卷第七十八頁），且其於本院審理時復供稱：「因為他
    們叫我不要再來，我怕我要不到錢」等語（見本院卷第七十八頁），顯見被告與
    證人戊○○、告訴人乙○○因債務糾紛已有嫌隙，且急於索討債款，是被告向證
    人戊○○催討債務未果，其同行之人為能儘快取得款項，而說出上述言語，乃合
    乎常理。至證人甲○○雖於本院審理時證稱：「丙○○進來說要找師父（戊○○
    ），我說師父不在，當時三個男子進辦公室都沒有說話，在辦公室我只聽到一句
    話說要找師父」等語（見本院卷第七十一頁、第七十二頁），然被告丙○○於本
    院審理時供稱：「我說我要找師父（戊○○），他們說不在，我說要找師娘（葉
    鳳英），他們也說不在」等語（見本院卷第七十七頁），而證人丁○○於本院審
    理時亦證稱：「我問他們有什麼事情，他們說叫詹仔下來，我說他不在，丙○○
    說我騙他，後來他們說要找戊○○的太太葉鳳英，我說他們都不在」等語（見本
    院卷第六十六頁），可見被告當時確有說戊○○、葉鳳英二人是否在公司，證人
    甲○○所述僅聽到一句話說要找師父，諒係當時事發突然，而未注意所致，尚不
    得以此認被告同行之男子未口出上述之言語。
五、本件與被告同行之男子雖有口出上述言詞，但是否致他人心生畏懼而危害安全，
    實有疑義，茲分述如下：
  (一)本件係發生於九十二年一月二十三日，但告訴人乙○○遲至九十三年三月十五日
    始提出告訴，已事隔一年有餘，若使其心生畏懼，事隔一年多始決定提出告訴，
    其動機與目的，實令人質疑。況告訴人乙○○於本院審理時亦自承伊提起本件告
    訴係因被告丙○○告伊誹謗並求償二百五十萬元等情，且有被告之刑事自訴狀影
    本一份在卷可參（見偵查卷第二十二頁），可見告訴人乙○○係因被告先前向台
    灣台南地方法院自訴其誹謗罪因而心生不滿，始提起本件告訴，再者，告訴人乙○○於被告至公司索債翌日，尚偕友人至高雄市哈爾賓派出所與被告商議和解事
    宜，倘告訴人乙○○確因與被告同行之男子上述言詞心生畏懼，衡情，當日即應
    向轄區警察機關報案，始符常情。又告訴人乙○○於本院審理時雖指稱：伊有向
    哈爾賓派出所之警員表示遭恐嚇要報案，但警員告知伊要回去屏東處理等語（見
    本院卷第六十一頁），惟告訴人乙○○嗣後亦未向警方報案，則告訴人乙○○指
    述其因與被告同行男子上述言詞而心生畏懼云云，顯係誇大其詞。
  (二)據告訴人乙○○於偵查中指稱：因為是上班時間，我求他們去對面公園談本件金
    錢問題等語（見偵查卷第八頁），其於本院審理時亦證稱：「因為公司有小孩在
    ，而且其他人在上班，怕影響他們，所以我要求被告去公園談」等語（見本院卷
    第六十三頁），而證人丁○○於本院審理時證稱：「乙○○後來拜託他們到外面
    講，怕影響小孩」等語（見本院卷第六十七頁），足見被告及前開三名不詳姓名
    成年男子係在被告之要求下始與被告一同至公園商談，應無疑義。告訴人要求被
    告及同行之不詳姓名成年男子至公園商議，實係因當時公司內除有員工之外，尚
    有其他信徒及學童在場，為免被告當眾索債，破壞證人戊○○在信徒及學童心中
    崇高之形象，並影響公司之聲譽，再者，亦因確實積欠被告債務，告訴人自知理
    屈，始主動要求被告及同行不詳姓名之成年男子至公園，尚難據此認告訴人有心
    生畏懼之情事。再參以告訴人委託郭如怡所書寫並交由被告簽名之收據亦記載「
    九十二年一月二十三日未先知會，丙○○即委託三名身分未明人士，宣稱股金被
    吞，要求討回，經乙○○斥喝：退股金已開票予，那來吞錢，後經協調隔天一月
    二十四日以現金票換回前列支票四張，並補利息八千元整，往後如有誹謗及不當
    言論，當訴諸法律」等情（見偵查卷第十八頁），益見告訴人並未心生畏怖而有
    不安之感覺。
  (三)證人戊○○雖於本院證稱：其妻葉鳳英及告訴人乙○○均有告知伊，被告說要讓
    伊不能在屏東立足，伊會害怕等語（見本院卷第七十四頁），惟證人甲○○於本
    院審理時證稱：「被告是戊○○的信徒，戊○○的法號是玉皇上帝」等語（見本
    院卷第七十頁），復參以卷內所附證人戊○○之妻葉鳳英於九十二年一月十日寄
    給被告由其書寫並由證人戊○○簽名之信函所記載「丙○○不尊師重道，道之教
    誨，屢屢不遵，再而不聽，居心叵測」、「稟示，扣道德之功三千級，扣道之功
    三千級」等情（見偵查卷第十七頁），證人戊○○不但以該信函訓斥被告，且對
    被告加以懲戒，顯見證人戊○○與被告具有教主與信徒之關係，並有尊卑之分，
    而被告僅為其信徒之一，衡情，對於被告所稱要讓其在屏東無法立足，實不足以
    使其心生畏懼而有不安之感覺。
  (四)又查恐嚇行為必須以不法之惡害通知他人，使其心生畏懼方足當之，若係以正當
    合法事由通知他人，雖他人心生畏懼，亦非恐嚇。而恐嚇之概念，其畏怖性之判
    斷應就告知之內容方法與態樣等，視周圍之其況，自一般人之立場予以客觀判斷
    ，如其告知內容方法與態樣，尚不足以使一般人心生畏怖者，亦難謂恐嚇。本件
    與被告同行之不詳姓名成年男子雖向告訴人稱：「今天若拿不到錢，要讓乙○○
    及戊○○二人無法在屏東生存，也別想在屏東立足，我們要天天來」等語，惟參
    以被告係向證人戊○○及告訴人索討債務，衡諸社會一般人之認知標準，顯係表
    示被告與同行不詳姓名成年男子將天天至玉聖德公司索討債務，讓大家都知道證
    人戊○○及告訴人乙○○欠債之情事，而證人戊○○平時以玉皇上帝自居，倘其
    遭被告索債之情事被公開，證人戊○○與原為信徒之被告丙○○間發生債務糾紛
    之事即無法隱瞞，自足以影響其在信徒心中之地位，而無法在屏東立足，此乃屬
    債權人向債務人索討債務之一般警示言詞，其內容尚不足以引起證人戊○○心生
    畏懼，應屬正常言論之範圍。又本件公訴人亦未指明被告與同行不詳姓名成年男
    子之上開言詞係以加害告訴人及證人戊○○之何種法益，自難遽而認為上述言詞
    對證人戊○○及告訴人有致生危害於安全之情事。
六、綜上所述，被告上開行為，與刑法第三百零五條之恐嚇危害安全罪之構成要件尚
    屬有間。此外，復查無其他確切證據足以證明被告確有公訴人所指之犯行，其犯
    罪即屬不能證明，依據前揭法條規定及判例意旨，自應為其無罪之諭知
據上論斷，應依刑事訴訟法第三百零一條第一項，判決如主文。
本案經檢察官黃莉琄到庭執行職務。
中　　　華　　　民　　　國　　九十四　　年　　　一　　　月　　二十七　　日
                                      臺灣屏東地方法院刑事第二庭
                                          審判長法  官  黃國永
                                                法  官  蘇碧珠
                                                法  官  余德正
右正本證明與原本無異。
如不服本判決應於收受本判決送達後十日內向本院提出上訴書狀，其未敘述上訴理由
者，並得於提起上訴後十日內向本院補提理由書狀（均須按他造當事人之人數附繕本
 ）「切勿逕送上級法院」
                                                書記官  潘美碧
中　　　華　　　民　　　國　　九十四　　年　　　一　　　月　　二十八　　日
